【裁判字號】    92,聲再更(二),11
【裁判日期】    921126
【裁判案由】    聲請再審
【裁判全文】
臺灣高等法院刑事裁定                          九十二年度聲再更(二)字第一一號
    再審聲請人
    即受判決人  甲○○
右聲請人因偽造文書等案件，對於本院中華民國九十年十二月十八日確定判決（九十
年度上訴字第三七七四號）聲請再審，經裁定後，由最高法院第二次發回更為裁定，
本院裁定如左：
    主  文
再審之聲請駁回。
    理  由
一、聲請意旨略以：(一)再審聲請人與李招君係姊弟關係，有
    中山區○○路三七九巷二號之房地，係由李招君與謝政方合資購進，權狀登記為
    謝政方，嗣由李招君出面轉售予陳龍山，有土地買賣契約書可證，陳龍山以欲先
    裝潢為由，向李招君借鑰匙，亦有借用證明書可證，李招君則收受陳龍山以金鴻
    公司名義簽發之支票三紙，作為價金之一部分，有該支票三紙為憑，嗣因該票即
    將屆期，必須兌現，伊為協助李招君處理買方陳龍山之銀行貸款事宜，乃將該房
    地所有權狀傳真至彰銀三重埔分行，並陪同會勘標的物及補送銀行所需資料，豈
    知陳龍山要伊轉交銀行之文件有偽造之情，伊實係在不知情之下單純被利用，上
    開
    尚未發現，以致法院未予審酌，但實在足以證明伊與陳龍山、李敏雄無何聯絡、
    籌劃，應受無罪判決。(二)伊之兄長均以「有」為輩份特徵，故伊乃以「李有財」
    為偏名，有
    而與李敏雄、陳龍山共同偽造文件，上開
    通知到場陪勘，已經證人洪茂男在原審證實，該證人筆錄亦屬確實之新證據。(四)
    陳龍山在第一審訊問中陳稱：「李敏雄如何向甲○○說明，我不知情，甲○○不
    是金鴻公司人員。」「我要給甲○○的是佣金，我是跟李敏雄講的，沒有直接與
    甲○○講。」足見再審聲請人沒有同意收受佣金，原確定判決竟未就該筆錄內容
    詳細斟酌，要難認法院對於該筆錄已經真正有所發現。(五)伊經金鴻公司通知文件
    有問題後，除向彰銀三重埔分行取回文件外，尚於銀行付訖謄本費用三百元，有
    該付費收據可證，原確定判決竟謂伊心虛不敢多問即取回文件，顯然未審酌該收
    據，故該收據亦應屬係足以動搖原認定事實之證據。(六)依證人王寶珠證稱：「是
    否他接電話，我不確定。」「他說報表為何有問題，他不知道，他要拿回去問公
    司」云云，足認伊根本不知文件有偽造之情，亦無證據證明伊與陳龍山有何犯意
    聯絡。(七)陳龍山於本案前，早已自行以偽造文件向二十多家銀行申貸，致留下多
    家銀行向財團法人金融聯合中心徵信陳龍山之金融機構資料，有該徵信資料一份
    在卷可稽，足見全係陳龍山一人所為，而與伊無涉，然而法院竟未注意該文書內
    容及意義，上開資料自亦屬新證據。(八)再審聲請人私下向華南銀行埔墘分行瞭解
    ，陳龍山曾以金鴻公司資料向該行申貸，該行認資料有疑而未承貸，有再審聲請
    人與該行放款部藍先生之錄音及譯文可證，自亦屬發現上開確實之新證據，爰依
    刑事訴訟法第四百二十條第六款，提起再審云云。
二、按刑事訴訟法第四百二十條第一項第六款所謂發現確實之「新證據」，係指該證
    據於事實審法院判決前業已存在，為法院、當事人所不知，不及調查斟酌，至其
    後始行發現而言，如經原法院捨棄不採，即非該款所謂發現之新證據，不得據為
    聲請再審之原因。至於所謂「確實」一節，係就證據本身形式以作觀察，固不以
    絕對不須經過調查程序為條件，但必須顯然可認為足以動搖原有罪確定判決，而
    為受判決人無罪、免訴或輕於原判決所認罪名之判決者為限。（參照最高法院二
    十八年抗字第八號、三十三年度抗字第七十號判例）甚且，若受判決人因對有利
    之主張為原確定判決所不採，事後任意由人出一證明書，證明受判決人前次所為
    有利之主張，係屬實在，憑以聲請再審，此項證據既非判決後所發見，又非不須
    調查之確實新證據，顯然不足以使原確定判決發生動搖，即難據以開始再審。（
    最高法院四十九年臺抗字第七二號裁判參照）
三、經查：
  (一)本件再審聲請人所謂之「新證據」，其中：
    1.有關李招君及該再審聲請人家族相關之
      請人所明知其間之關係存在，根本不能認屬上開法條所定「新證據」之情形。
    2.借用證、三紙支票及其相關之土地買賣契約書亦早已存在，並已附卷（本院上
      訴卷五三、五四、六○及四八至五二頁）；而付訖謄本費收據、徵信資料亦同
      （以上見偵卷五二頁、原審卷二八頁），均不能認為「新證據」。
  (二)固然原確定判決未就上開證據以予以採酌作為證據資料，但該
    被告與相關人員之親屬關係；借用證僅足證明陳龍山為裝潢房屋而先期向出賣人
    借屋處理；三紙支票及土地買賣契約書僅能證明陳龍山有向李招君購買不動產並
    交付支票之情；付訖謄本費收據則係證明貸款銀行特約代書為本件不動產閱覽登
    記資料支出之墊款費用，被告業予付訖；陳龍山之金融機構徵信資料僅能證明陳
    龍山有多次向各銀錢企業申貸，經各相關企業機構予以徵信調查而已，均不足已
    推翻原確定判決所認定被告既非金鴻公司人員，卻持用陳龍山所代為印製「金鴻
    公司李有財」之不實內容名片，以金鴻公司人員身分，交付彰化銀行三重埔分行
    關於偽造之台北市國稅局收件之金鴻公司八十八年度營利事業所得稅結算申報書
    及資產負債表等公文書申辦融資貸款之事實，亦即不能顯然足以動搖原有罪之確
    定判決，不符上開法律所定「確實」之法定要件。
  (三)關於證人洪茂男、王寶珠之證詞，復已經原確定判決予以審酌，採為不利於被告
    之證據，並在判決理由第一項第二欄中說明甚詳。縱然洪茂男曾稱被告係被動受
    通知而到場陪同會勘房屋等語，仍不能改變被告已經偽以金鴻公司人員身分到場
    陪勘之情；又王寶珠所供不能確定被告即係接聽電話之人，及被告回說不知文件
    係偽造等各情，亦不能改變被告係在有人接聽電話之事後，依電話內容前往銀行
    取回文件及該文件係屬偽造之事實，自亦不能認上開供證內容顯然足以動搖原確
    定判決所認定之事實。
  (四)關於共犯陳龍山所為附和被告之供詞，根本不足採信之理由，更據原確定判決在
    理由第一項第三欄中剖析至為明確，有該判決書在案可稽，被告指稱原確定判決
    未予詳細斟酌，核非實在。
  (五)至於被告提出其與華南銀行埔墘分行人員對話之錄音帶，實係被告在判決確定之
    後，始任意暗中錄音製作而成，為被告狀陳在案，可見並非判決前原已存在，判
    決後始行發現，亦非不須經調查即可推翻或動搖原確定判決所認定事實之確實新
    證據。
四、綜上所述，聲請人聲請本件再審所主張之上揭再審理由及提出之證據，均核與刑
    事訴訟法第四百二十條第一項第六款之發現確實之新證據要件不合，均非適法之
    再審理由，是聲請人所為之再審聲請並無再審之理由，應予駁回。
據上論斷，應依刑事訴訟法第四百三十四條第一項，裁定如主文。
中      華      民      國    九十二    年      十一      月  二十六    日
                              臺灣高等法院刑事第十四庭
                                    審判長法  官  陳  祐  輔
                                          法  官  陳  國  文
                                          法  官  洪  昌  宏
右正本證明與原本無異。
如不服本裁定，應於收受送達後五日內向本院提出抗告狀。
                                          書記官  廖  月  女
中      華      民      國    九十二    年     十一     月    二十七    日


司法院資訊處製作；財團法人民間司法改革基金會備份。
